【裁判字號】    98,台再,4
【裁判日期】    980212
【裁判案由】    確認僱傭關係存在等
【裁判全文】
最高法院民事判決                  九十八年度台再字第四號
再 審原 告  丁○○
            甲○○
            乙○○
                    號
            丙○○
共      同
訴訟代理人  謝政達律師
            楊景勛律師
再 審被 告  美商西北航空股份有限公司
法定代理人  戊○○
訴訟代理人  柯莉娟律師
上列當事人間請求確認僱傭關係存在等事件，再審原告對於中華
民國九十七年九月十一日本院判決（九十七年度台上字第一八八
○號），提起再審之訴，本院判決如下：
    主  文
再審之訴駁回。
再審訴訟費用由再審原告負擔。
    理  由
本件再審原告主張本院九十七年度台上字第一八八○號確定判決
（下稱原確定判決）有適用法規顯有錯誤之情形，提起再審之訴
，係以：再審原告確於再審被告為勞動契約預告終止前即申請勞
資爭議調解，原確定判決有適用勞資爭議處理法（以下簡稱勞爭
法）第四條及第七條之法規顯有錯誤情事。又原確定判決就勞動
基準法第十一條虧損法定解雇事由之適用，顯有違背現行法規之
處。且再審被告將機場劃位櫃檯外包並因此解雇再審原告，不論
屬調整事項爭議或係權利事項爭議，係屬勞資爭議處理法第四條
定義之「勞資爭議」，並無所謂單純「雇主經營權行使」而非該
法所定義之勞資爭議狀況存在。原確定判決不察，駁回其第三審
上訴，適用法規顯有錯誤云云，為其論據。本件原確定判決依據
前訴訟程序第二審判決所確定之事實，以勞爭法第七條固規定，
勞資爭議在調解或仲裁期間，資方不得因該勞資爭議事件而終止
勞動契約，惟同法第四條第二項所稱「權利事項之勞資爭議」者
，係指勞資雙方當事人基於法令、團體協約、勞動契約規定所主
張之權利，究竟是否存在及一方之權利有無遭他方侵害所引起之
爭議而言，如資方不依約發給工資等；同條第三項所稱「調整事
項之勞資爭議」者，乃指勞資雙方當事人對於勞動條件如何調整
、變更或主張繼續維持所產生之爭議而言，舉凡勞方因物價上漲
要求提高若干比例之工資等屬之。又勞動基準法就勞動契約之終
止係採法定事由制，依該法第十一條第二款規定之反面解釋，雇
主有虧損情事時，得預告勞工終止勞動契約，故雇主如確有虧損
之法定原因，並已依該條款規定預告勞工終止勞動契約，縱勞工
對之有爭執而申請調解，因其爭議本非屬於勞爭法第四條所定之
勞資爭議事項，雇主依該法令規定之正當理由據以終止勞動契約
，即不發生違反同法第七條規定而為無效之問題。前程序第二審
審據上開事證，綜合研判，並本於取捨證據、認定事實之職權行
使，合法認定再審被告於民國九十五年十月間確有虧損情事，進
而論斷其依勞動基準法第十一條第二款之法定事由終止勞動契約
，並不受勞爭法第七條規定之限制。爰維持前訴訟程序第二審所
為再審原告敗訴之判決，駁回其第三審上訴。
按第三審為法律審，其所為判決，以第二審判決所確定之事實為
基礎，故民事訴訟法第四百九十六條第一項第一款所謂適用法規
顯有錯誤，對第三審判決言，應以該判決依據第二審判決所確定
之事實為法律上之判斷，有適用法規顯有錯誤之情形為限。本件
再審原告於前訴訟程序第二審法院係以再審被告於九十五年十一
月三十日終止兩造勞動契約，因違反勞爭法第七條規定而無效，
請求確認勞動契約關係存在，並據以請求給付薪資報酬，而原確
定判決係依前訴訟程序第二審判決所確定之事實，即本案再審原
告所屬工會固曾於九十五年八月三十一日向台北市政府勞工局申
請勞資爭議調解事項為：「航空公司欲將本會的機場劃位櫃檯業
務移轉外包與外家航空公司，嚴重影響本會員權益，本會希望公
司能懸崖勒馬，停止此項違法行徑，繼續維持勞雇關係。」，以
及再審被告確因虧損原因，而將某部分營業「外包」與第三人之
事實，認其本質為經營權之行使，非屬於勞爭法第四條第二項所
規定之爭議事項。因而依勞動基準法第十一條第二款規定之反面
解釋，雇主有虧損情事時，得預告勞工終止勞動契約，縱勞工對
之有爭執而申請調解，亦不發生違反勞爭法第七條規定而為無效
之問題，本院核原確定判決並無適用法規顯有錯誤情形，本件再
審理由，再以原確定判決有適用勞爭法第四條、第七條及勞動基
準法第十一條之錯誤為由，指摘原確定判決適用法規顯有錯誤，
聲明廢棄，非有理由。
據上論結，本件再審之訴為無理由。依民事訴訟法第七十八條，
判決如主文。
中    華    民    國  九十八  年    二    月   十二   日
                      最高法院民事第五庭
                          審判長法官  劉  延  村
                                法官  許  澍  林
                                法官  黃  秀  得
                                法官  許  正  順
                                法官  魏  大  喨
      本件正本證明與原本無異
                                      書  記  官
中    華    民    國  九十八  年    二    月  二十四  日
                                                     M


司法院資訊處製作；財團法人民間司法改革基金會備份。
